【裁判字號】    95,交聲,25
【裁判日期】    950630
【裁判案由】    聲明異議
【裁判全文】
臺灣臺南地方法院交通事件裁定          95年度交聲字第25號
移送機關    交通部公路總局嘉義區監理所新營監理站
受處分人
即異議人    乙○○
上列受處分人因違反道路交通管理處罰條例案件，對於交通部公
路總局嘉義區監理所新營監理站民國94年12月31日所為之裁決處
分（處分案號：新監裁違字第裁73-M00000000號），聲明異議，
本院裁定如下：
    主  文
原處分撤銷。
乙○○不罰。
    理  由
一、本件聲明異議意旨略以：受處分人即異議人乙○○被警舉發
    於民國94年10月24日6時55分許，駕駛牌照號碼SZ-6307號自
    小貨車，在臺南縣東山鄉科里村南99線2.9公里處，「駕車
    肇事致甲○○、李勝雄受傷後，肇事逃逸」，並經新營監理
    站以上開裁決書，裁處吊銷異駕駛執照，終身禁考。惟異議
    人於94年10月24日駕駛SZ-6307號自小貨車，行經東山鄉科
    里村南99線2.9公里轉彎處，因該貨車車齡老舊，引擎聲較
    大，不知車後與同方向甲○○先生所騎NZP-878重機車發生
    輕微擦撞，致使李朱清及後載乘客受傷，至當晚11時接到警
    方通知，始知實情，異議人因沒察覺肇事，故未下車察看及
    採取救護措施，並未如警方所說肇事逃逸。因是輕微擦撞，
    才會讓受害者重心不穩倒於路中，若撞擊力大，人車必拋往
    路旁倒下。又雙方車輛並無明顯擦撞痕跡，異議人於刑事上
    亦獲不起訴處分。異議人為此對於新營監理站上開裁決處分
    聲明異議。
二、按汽車駕駛人，駕駛汽車肇事致人受傷或死亡，應即採取救
    護或其他必要措施，並向警察機關報告，不得駛離；違反者
    吊扣其駕照3個月至6個月；逃逸者吊銷駕駛執照；汽車駕駛
    人曾依第62條第1項之規定吊銷駕駛執照者，終身不得考領
    駕駛執照，道路交通管理處罰條例第62條第1項、第67條第1
    項定有明文。經查：
(1)、受處分人即異議人乙○○被警舉發於94年10月24日6時55分
    許，駕駛牌照號碼SZ-6307號自小貨車，在臺南縣東山鄉科
    里村南99線2.9公里處，「駕車肇事致甲○○、李勝雄受傷
    後，肇事逃逸」，有臺南縣警察局白河分局94年11月21日南
    縣警交字第M00000000號舉發違反道路交通管理事件通知單
    影本附卷可稽。惟異議人於本院95年2月16日調查時稱：我
    根本不知道有撞到甲○○，我沒有肇事逃逸的意思，所以對
    於監理站的裁決不服等語載。
(2)、又查異議人乙○○之刑事部分經臺南縣警察局白河分局移送
    臺灣臺南地方法院檢察署檢察官偵查後，經檢察官於94年12
    月26日以94年度營偵字第1295號不起訴處分書對其為不起訴
    處分在案，其不起訴處分理由為：「本件訊據被告乙○○堅
    決否認有何肇事致人死傷而逃逸之犯行，辯稱：當天上午伊
    開貨車欲前往白河鎮○○○道是山路且很多轉彎處，並不知
    有擦撞到機車而致甲○○、李勝雄受傷之情事，並非肇事逃
    逸，是警察事後通知伊才知道等語。經查：本件車禍係被告
    所駕駛自小貨車之右側後方車身車框處擦撞甲○○所騎乘機
    車之左手車把，該自小貨車除後方車框處僅有輕微之擦損，
    車體並無任何其他碰撞痕跡，此有比對照片16紙附卷可稽，
    則被告案發當時人在自小貨車左前方之駕駛座上，對超過數
    公尺遠之右側後方車身車框處輕微擦撞，於道路車輛往來及
    車輛行進間本不易查覺，況事故地點正適為山路彎曲之處，
    此業甲○○、李勝雄（甲○○之子，9歲）、李蕙芳（甲○
    ○之女，11歲）到庭證述屬實，復有現場照片4張及道路交
    通事故現場圖在卷可佐，從而被告於行駛中亦難以從後照鏡
    探究車後情況，被告前詞所辯，堪予採信，是難據此逕認被
    告有駕車肇事逃逸之故意。此外，復查無其他積極證據足資
    證明被告涉有上揭犯行，揆諸前揭說明，應認被告罪嫌尚有
    不足。依刑事訴訟法第252條第5款、第10款為不起訴之處分
    」，業據本院依職權調卷查明，並有上開不起訴處分書1份
    附卷可稽。
(3)、甲○○於本院95年2月16日調查時，證稱其機車之撞擊點為
    機車的左邊把手，當時只是輕微擦撞，結果其就倒下了，其
    倒下時一時頭昏，不知道呼喊異議人等語。而依警卷所附之
    照片，SZ-6307號自小貨車並無明顯之擦撞痕跡。
(4)、據上，異議人謂因擦撞輕微，其於接到警方通知，始知肇事
    ，應可採信。
三、綜上所述，異議人之異議為有理由。原處分之裁罰，於法尚
    有未合，應由本院裁定將原處分撤銷，並另為異議人不罰之
    諭知，以資適法。
四、據上論斷，應依道路交通案件處理辦法第20條前段，裁定如
    主文。
中    華    民    國    95    年    6    月    30     日
                   交通法庭   法  官  林勝利
以上正本證明與原本無異。
如不服本裁定應於送達後5日內向本院提出抗告狀。
                              書記官  陳金堂
中    華    民    國    95    年    6    月    30     日


司法院資訊處製作；財團法人民間司法改革基金會備份。
